【裁判字號】    99,交聲,66
【裁判日期】    990427
【裁判案由】    違反道路交通管理處罰條例聲明異議
【裁判全文】
臺灣雲林地方法院交通事件裁定          99年度交聲字第66號
移送機關即
原處分機關  交通部公路總局嘉義區監理所雲林監理站
異  議  人
即受處分人  甲○○
上列受處分人因違反道路交通管理處罰條例案件，對於交通部公
路總局嘉義區監理所雲林監理站於民國99年03月04日所為之雲監
裁字第裁72-ZGQ018506號裁決書（舉發違反道路交通管理事件通
知單：內政部警政署國道公路警察局99年01月12日公警局交字第
ZGQ018506 號），聲明異議，本院裁定如下：
    主  文
異議駁回。
    理  由
一、原處分意旨略以：異議人即受處分人甲○○於民國98年10月
    22日上午05時34分許，駕駛車牌號碼2853-HP 號自用小客車
    （下稱本案自小客車），行經名間收費站北上第3 車道，因
    汽車行駛於應繳費之公路不依規定繳費（未申裝戶行駛電子
    收費大車道），經催繳而未能於期限內即98年12月10日前補
    繳，為內政部警政署國道公路警察局第七警察隊依法逕行舉
    發，嗣交通部公路總局嘉義區監理所雲林監理站（下稱原處
    分機關）以違規事實明確，於99年03月04日依道路交通管理
    處罰條例第27條第1 項之規定，裁處受處分人罰鍰新臺幣（
    下同）3,000 元。
二、聲明異議意旨略以：當初警員告知異議人無須繳納罰鍰即可
    回去，惟異議人回去不久即接到罰單，異議人係一般民眾，
    係警員告知異議人不用繳錢異議人才離開，而罰緩金額總計
    3,700 元，異議人已繳納700 元，剩餘之3,000 元異議人並
    無資力繳納，請體恤異議人之經濟能力，為此聲明異議等語
    。
三、按汽車行駛高速公路，於駛進收費站前，應依標誌指示預為
    減速慢行，並依規定標誌、標線、號誌指示或交通勤務警察
    指揮順序行駛過站繳費，高速公路及快速公路交通管制規則
    第23條定有明文。次按汽車行駛於應繳費之公路、橋樑、隧
    道或輪渡，不依規定繳費者，處汽車所有人或駕駛人新臺幣
    （下同）3,000 元以上6,000 元以下罰鍰，並追徵欠費，道
    路交通管理處罰條例第27條第1 項定有明文。又處理違反道
    路交通管理事件，有關文書送達之程序，準用行政程序法送
    達之規定，違反道路交通管理事件統一裁罰標準及處理細則
    第5 條規定甚明。而依行政程序法第72條第1 項、第73條第
    1 項、第74條之規定，送達，於應受送達人之住居所、事務
    所或營業所為之。於應送達處所不獲會晤應受送達人時，得
    將文書付與有辨別事理能力之同居人、受僱人或應送達處所
    之接收郵件人員。前項規定於前項人員與應受送達人在該行
    政程序上利害關係相反者，不適用之。應受送達人或其同居
    人、受僱人、接收郵件人員無正當理由拒絕收領文書時，得
    將文書留置於應送達處所，以為送達。送達，不能依前二條
    規定為之者，得將文書寄存送達地之地方自治或警察機關，
    並作送達通知書兩份，一份黏貼於應受送達人住居所、事務
    所、營業所或其就業處所門首，另一份交由鄰居轉交或置於
    該送達處所信箱或其他適當位置，以為送達。前項情形，由
    郵政機關為送達者，得將文書寄存於送達地之郵政機關。寄
    存機關自收受寄存文書之日起，應保存3 個月。另依民事訴
    訟法第138 條第2 項之規定，寄存送達自寄存之日起，經10
    日發生效力。而行政程序法雖未如民事訴訟法增設第138 條
    第2 項，然道路交通管理處罰條例第89條前段既規定：「法
    院受理有關交通事件，準用刑事訴訟法之規定。」刑事訴訟
    法第62條復規定：「送達文書，除本章有特別規定外，準用
    民事訴訟法之規定。」是交通事件之寄存送達亦應準用民事
    訴訟法第138 條第2 項規定，認寄存送達自寄存之日起，經
    10日發生效力。至於寄存送達後，應受送達人實際上是否已
    收受該寄存之文書，於寄存送達之效力不生影響。
四、經查：
(一)、異議人駕駛本案自小客車，於98年10月22日上午05時34分，
    行經名間收費站北上第3 車道，因未申裝e 通機而仍行駛電
    子收費車道，經遠通電收股份有限公司（下稱遠通公司）寄
    送補繳通知單，送達地址為異議人址設臺北縣新莊市○○里
    ○○街364 之1 號之戶籍地址，因不獲會晤應受送達人，亦
    無有辨別事理能力之同居人、受僱人或應送達處所之接收郵
    件人員，而由郵務機關於98年11月25日將該通知單寄存於新
    莊民安郵局，嗣異議人未依期限補繳費用，內政部警政署國
    道公路警察局於99年01月12日依法逕行舉發，原處分機關遂
    於99年03月04日開立本案裁決書等情，有高速公路局委託遠
    通電收公司辦理電子收費業務送達證書、異議人全戶戶籍資
    料查詢結果、異議人遷徙紀錄資料查詢結果、交通部臺灣區
    ○道高速公路局名間收費站99年02月09日高名稽字第099000
    0246號函、內政部警政署國道公路警察局99年01月12日公警
    局交字第ZGQ018506 號舉發違反道路交通管理事件通知單及
    原處分機關99年03月04日雲監裁字第裁72-ZGQ018506號違反
    道路交通管理事件裁決書各1 份附卷可稽，是受處分人確有
    駕駛自小客車行駛於應繳費之公路不依規定繳費的違規行為
    ，至為明確。
(二)、本件高速公路通行費催繳通知單已由遠通公司依前揭處理違
    反道路交通管理事件之文書送達程序，寄存送達新莊郵局方
    式而合法送達於異議人位於臺北縣新莊市○○里○○街364
    之1 號之戶籍地址，並於寄存之日起，經10日後即98年12月
    05日發生送達效力，縱異議人疏未領取信件而不知補繳情事
    ，惟依上開規定，寄存送達不以異議人實際領取為必要，本
    件送達程序於法並無不合。
(三)、再本案未能扣款成功之原因乃異議人未申裝戶行駛電子收費
    大車道，並經內政部警政署國道公路警察局第七警察隊名間
    分隊以「逕行舉發」之方式開立舉發單，此有卷附之舉發單
    可證。異議人所稱當初警員告知異議人無須繳納罰鍰即可回
    去，惟異議人回去不久即接到罰單云云，與本件所採逕行舉
    發之方式毫不相合，異議人此處所辯，委無可採。況車輛行
    駛於應繳費之公路即須依規定繳費，此為車輛駕駛人所需具
    備之駕駛智識，本案異議人於98年10月22日駕駛未申裝e 通
    機之本案自小客車行駛電子收費車道，而經遠通公司寄送補
    繳通知單後，異議人於規定之繳費期限即98年12月10日內仍
    置之不理，未為任何舉措，而係延至99年02月12日於遠通門
    市補單繳納，惟因已逾繳納期限，而經員警逕行製單舉發等
    情，復為異議人所不爭執，參諸異議人僅稱其無資力繳納，
    更可證明異議人亦早知違規事實無誤。至於異議人有無資力
    繳納罰鍰，因與異議人之違規事實無涉，僅係日後執行之問
    題，故異議人所稱，不足為採。
五、綜上所述，異議人於上述時、地，駕駛車牌號碼2853-HP 號
    自用小客車，行經名間收費站北上第3 車道，有汽車行駛於
    應繳費之公路不依規定繳費，經催繳而未能於期限內即98年
    12月10日前補繳之違規行為，原處分機關依道路交通管理處
    罰條例第27條第1 項之規定，裁處異議人3,000 元罰鍰，核
    無違誤，本件異議為無理由，自應予駁回。
六、依道路交通管理處罰條例第87條第2 項，道路交通案件處理
    辦法第19條，裁定如主文。
中    華    民    國    99    年    4     月    27    日
                    交通法庭      法  官  侯廷昌
以上正本證明與原本無異。
如不服本裁定，應於裁定送達後5 日內向本院提出抗告狀（須附
繕本）。
                                  書記官  李達成
中    華    民    國    99    年    4     月    27    日

司法院資訊處製作；財團法人民間司法改革基金會備份。
